臺灣高雄地方法院民事裁定
108年度消債更字第82號
聲  請  人  鄭淑玲    住○○市○○區○○街000號                               身分證統一編號：Z000000000號
代  理  人  李靜怡律師
上列當事人因消費者債務清理事件聲請更生，本院裁定如下：
    主  文
聲請人鄭淑玲自民國一百零八年四月二十五日下午四時起開始更
生程序。
命司法事務官進行本件更生程序。
    理  由
一、本件聲請意旨略以：伊無力清償債務，曾依中華民國銀行公
    會會員辦理消費金融案件無擔保債務協商機制請求共同協商
    債務方案成立，約定自民國95年8月起，分80期，年利率0％
    ，每月清償新臺幣（下同）32,941元。然勉為償還數期後仍
    不得已毀諾，因聲請人有不能清償債務或有不能清償之虞，
    復未經法院裁定開始清算程序或宣告破產，爰依法聲請准予
    裁定更生等語。
二、按債務人不能清償債務或有不能清償之虞者，得依本條例所
    定更生或清算程序，清理其債務。債務人無擔保或無優先權
    之債務總額未逾1,200萬元者，於法院裁定開始清算程序或
    宣告破產前，得向法院聲請更生。法院開始更生程序之裁定
    ，應載明其年、月、日、時，並即時發生效力。法院裁定開
    始更生或清算程序後，得命司法事務官進行更生或清算程序
    ，必要時得選任律師、會計師或其他適當之自然人或法人一
    人為監督人或管理人。消費者債務清理條例第3條、第42條
    第1項、第45條第1項及第16條第1項分別定有明文。
三、經查：
  ㈠聲請人所主張上開事實，業據其提出財產及收入狀況說明書
    （107年度司消債調字第49號卷，下稱調卷，第2至7頁）、
    債權人清冊（調卷第8至12頁）、財團法人金融聯合徵信中
    心前置協商專用債權人清冊（調卷第15至16頁）、財政部高
    雄國稅局105年及106年度綜合所得稅各類所得資料清單及總
    歸戶財產查詢清單（調卷第18至21頁）、收入切結書（調卷
    第22頁）、勞工保險被保險人投保資料表（調卷第23頁）、
    戶籍謄本（調卷第24頁）、信用報告（本案卷第25頁）、存
    摺（本案卷第27頁、第35至46頁）、商業保險投保資料查詢
    結果表（本案卷第29頁）、佣金明細（本案卷第93至95頁）
    等在卷可參。
  ㈡經核，聲請人於95年間協商成立後，繳納數期即未行繳款，
    最大債權銀行台新銀行於95年10月報送毀諾（見本案卷第14
    頁台新銀行函暨協議書等），而聲請人於協商時，切結每月
    收入約30,000元，有聲請人協商時之收入證明切結書可考（
    見本案卷第19頁），聲請人稱毀諾當時因從事房仲業務，收
    入不穩定導致無力繳納而毀諾等語（見本案卷第22頁），復
    依勞工保險被保險人投保資料表所示，聲請人於90年1月退
    保（見調卷第23頁背面），於103年4月始再加保，是銀行通
    報毀諾時即95年10月，聲請人並未受雇任何公司或商號而投
    保勞保，以其工作狀況非屬固定，若以聲請人斯時收入為30
    ,000元，顯已無法負擔每月32,941元之還款金額，難以期待
    聲請人依約履行，應屬不可歸責於聲請人之事由致不能履約
    ，並無違常。是聲請人主張其於與債權銀行達成前開協商結
    論後，已因不可歸責於己之事由致履行顯有重大困難，尚屬
    可信。
  ㈢次查，聲請人於105年及106年度申報所得分別為0元、1,010,
    185元（凱璿不動產事業股份有限公司執行業務所得），名
    下有位於繼承取得位於新北市石碇區之16筆土地，持分均為
    32分之1，現值共128,140元，勞工保險投保單位為高雄市不
    動產經紀人職業工會。又聲請人陳稱從事自接房仲業務，無
    固定雇主，月薪約為22,000元至23,000元，惟自107年1月起
    無成交件數故無收入，每月領取凱璿不動產事業股份有限公
    司之租用證照費6,000元，其成年子女未給付扶養費等情，
    此有上開綜合所得稅各類所得資料清單、財產歸屬清單土地
    登記第一類謄本、勞工保險被保險人投保資料表、收入切結
    書、佣金明細等（調卷第18至23頁、本案卷第47至62頁、第
    93至95頁）在卷可參。則在查無聲請人有其他收入來源之情
    形下，本院即以其自陳每月房仲收入23,000元加計出租證照
    費6,000元，合計29,000元作為核算其現在償債能力之基礎
    。
  ㈣關於聲請人個人日常必要支出部分，聲請人於調解程序陳稱
    其與姐姐、子女、配偶及公公共同租屋居住，每月房租20,0
    00元，聲請人分攤4,000元，此有房屋租賃契約書及存款人
    收執聯、存摺 在卷可稽（本案卷第31至34頁）。按債務人
    必要生活費用，以最近一年衛生福利部或直轄市政府所公告
    當地區每人每月最低生活費一點二倍定之，本條例第64條之
    2第1項定有明文。本院參酌衛福部社會司所公告108年度高
    雄市最低生活費標準為13,099元，則聲請人每月生活所必需
    除有特殊情形並有證據證明者外，自宜以此數額之1.2倍即1
    5,719元為度，始得認係必要支出。又上開最低生活費用之
    標準，係照當地最近1年平均每人消費支出60％，依其基準之
    家庭收支調查報告調查表格式所示有關經常性支出之調查項
    目，其原即包括利息支出、食品、衣著、房租及水費、電費
    、醫療保健、交通、娛樂、教育等基本生活需求。本院認在
    聲請人未能立證證明其有其他特殊需求之情形下，其個人必
    要生活費用即應以此為限度。
  ㈤至扶養部分，聲請人主張扶養姐姐，每月支出扶養費3,000元
    。查聲請人胞姐鄭○○為48年生，領有中華民國身心障礙證明
    （障礙等級為重度），自100年7月起法院宣告監護生效裁定
    由聲請人任監護人，現接受身心障礙托育養護安置，安置費
    用逕撥予機構，105年及106年度申報所得均為0元，名下有
    位於新北市石碇區之16筆土地，持分均為32分之1（同聲請
    人），現值共125,725元等情，此有戶籍謄本、中華民國身
    心障礙證明、高雄市政府社會局函、估價單等附卷可憑（調
    卷第26至27頁、本案卷第20頁、第74至80頁、第96至99頁）
    ，堪認聲請人之胞姐為身障人士且生活無法自理，有長期醫
    療及照護之必要，而聲請人陳稱社會局補助「天誠老人養護
    中心」月費每月17,656元，尚有不足額6,000元由其與弟弟
    分攤等語（見調卷第74頁背面、本案卷第22頁背面），是本
    院認聲請人胞姐之扶養費即以其陳報每月6,000元列計，由
    聲請人與其胞弟（見本案卷第69頁家族系統表）共同分擔後
    ，聲請人每月支出胞姐之扶養費即以3,000元列計。
四、綜上所述，以聲請人現每月收入29,000元為其償債能力基準
    ，扣除個人必要生活費15,719元及胞姐扶養費3,000元後，
    餘10,281元，而聲請人目前負債總額為6,893,940元（參調
    卷第76至77頁，共7家金融機構債權合計3,714,836元，及調
    卷第49頁以下，滙誠第一資產公司1,285,456元、萬榮行銷
    公司499,285元及滙誠第二資產公司1,394,363元），扣除其
    名下不動產現值128,140元，以聲請人每月所餘按月攤還結
    果，需約55年【計算式：（6,893,940－128,140）÷10,281÷1
    2＝54.8】始能清償完畢，應認其已不能清償債務。此外，聲
    請人無擔保或無優先權之債務總額未逾1,200萬元，且無本
    條例第6條第3項、第8條或第46條各款所定駁回更生聲請之
    事由存在，則聲請人聲請更生為有理由，應予准許，爰命司
    法事務官進行本件更生程序。
五、依本條例第11條第1項、第45條第1項，裁定如主文。
中　　華　　民　　國　　108 　年　　4 　　月　　25　　日
                  民事庭　法　官　沈建興
以上正本係照原本作成。
本裁定不得抗告。
中　　華　　民　　國　　108 　年　　4 　　月　　25　　日
                          書記官  胡美儀